臺灣屏東地方法院民事裁定
                                   110年度消債更字第60號
聲  請  人
即 債務 人  潘瑞香（原名：潘芯榆）


代  理  人  鄭明達律師
上列當事人因消費者債務清理事件聲請更生，本院裁定如下：
    主  文
債務人潘瑞香自民國111 年2 月15日中午12時起開始更生程序。
命司法事務官進行本件更生程序。
    理  由
一、按消費者債務清理條例（下稱消債條例）所稱消費者，指五
    年內未從事營業活動或從事小規模營業活動之自然人，消債
    條例第2 條第1 項定有明文。又債務清理之協商或調解成立
    者，債務人不得聲請更生或清算。但因不可歸責於己之事由
    ，致履行有困難者，不在此限。本條例施行前，債務人依金
    融主管機關協調成立之中華民國銀行公會會員，辦理消費金
    融案件無擔保債務協商機制與金融機構成立之協商，準用前
    二項之規定；債務人不能清償債務或有不能清償之虞；且無
    擔保或無優先權之本金及利息債務總額未逾新臺幣（下同）
    1,200 萬元者，於法院裁定開始清算程序或宣告破產前，得
    向法院聲請更生；又法院開始更生程序之裁定，應載明其年
    、月、日、時，並即時發生效力；法院裁定開始更生或清算
    程序後，得命司法事務官進行更生或清算程序，復為消債條
    例第151 條第7 、9 項、第3 條、第42條第1 項、第45條第
    1 項及第16條第1 項前段分別所明定。
二、聲請意旨略以：聲請人積欠約1,884,130 元之債務，有不能
    清償之情。又聲請人前於民國95年間，以書面向當時最大債
    權金融機構萬泰商業銀行股份有限公司請求依「中華民國銀
    行公會會員辦理消費金融案件無擔保債務協商機制」共同協
    商債務清償方案，雖協商成立，約定自95年11月起，分90期
    、利率6.88％、每月清償10,567元之債務，惟聲請人當時經
    營之朝陽工業社於協商成立後因經營不善倒閉，終致無法負
    擔協商款而毀諾。又聲請人之無擔保或無優先權之債務總額
    未逾1,200 萬元，復未經法院裁定開始清算程序或宣告破產
    ，爰聲請准予裁定更生等語。
三、經查：
  ㈠聲請人為朝陽工業社之負責人，此觀聲請人提出之債務清理
    條例前置協商專用債權人清冊自明。而該商號於97年2 月25
    日已申請停業，並於99年7 月16日經財政部南區國稅局屏東
    分局通報主管機關廢止登記，末於108 年7 月12日辦理註銷
    登記，95年1 至12月營業稅銷售額計2,376,882 元，96年1
    至12月營業稅銷售額為0 元，其後無銷售額資料等情，有公
    示資料查詢服務表、財政部南區國稅局屏東分局110 年5 月
    20日南區國稅屏東銷售字第1101303813號函、營業稅稅籍證
    明可佐，足認聲請人5 年內未從事營業活動或從事小規模營
    業活動，是其核屬前開消債條例第2 條第1 項規定所稱之消
    費者，合先敘明。
  ㈡聲請人之上開主張，業據其提出財團法人聯合徵信中心當事
    人綜合信用報告書、98至109 年度綜合所得稅各類所得資料
    清單、全國財產稅總歸戶財產查詢清單、勞工保險被保險人
    投保資料表等為證。又聲請人經營之朝陽工業社於97年2 月
    25日已申請停業，並自96年1 月起均無銷售額，亦如前述，
    堪認聲請人經營之朝陽工業社於96年間確有經營不善之情，
    則聲請人毀諾時確有收入不穩定之情事。本院審酌上情，認
    聲請人雖因毀諾而未能繼續履行與債權人成立之前置協商方
    案，惟此非可歸責於聲請人，故聲請人提出本件聲請，於法
    有據。
  ㈢關於聲請人現在收入部分，聲請人現受僱於善護大同護理之
    家，每月所得約為26,000元，高於自願職保投保薪資24,000
    元，堪信屬實，又聲請人自陳每月領有國民年金4,950 元，
    此部分應予列計，則聲請人每月可支配所得共為30,950元（
    計算式：26,000＋4,950 ＝30,950）。至聲請人之支出部分，
    聲請人陳稱每月必要支出費用15,130元，雖未提出全部單據
    供本院審酌，惟低於依消債條例第64條之2 第1 項規定，以
    111 年衛生福利部公告每人每月最低生活費之1.2 倍即17,0
    76元計算之數額，洵堪採信。又聲請人之母，年約91歲，有
    戶籍謄本可參，堪認有受聲請人扶養之必要。而上開扶養義
    務應由聲請人負擔，是依消債條例第64條之2 第2 項規定，
    以上開每人每月最低生活費1.2 倍計算，聲請人應負擔之扶
    養費為17,076元，則聲請人主張低於上開金額之扶養費1,50
    0 元，應屬確實。
  ㈣綜上，聲請人每月所得扣除必要生活費後，僅餘14,320元（
    計算式：30,950－15,130－1,500 ＝14,320）。聲請人固於97
    年8 月5 日領取勞保老年一次給付877,305 元，且名下有富
    邦人壽保險股份有限公司、國華人壽保險股份有限公司及全
    球人壽保險股份有限公司之保單，有上開公司保單資料及勞
    動部勞工保險局110 年8 月6 日保普老字第11010132440號
    函可佐，惟本院審酌上開保單未解約前尚無法用以清償，且
    聲請人雖領有前開勞保老年一次給付，然本院衡以聲請人積
    欠之無擔保及無優先權債務至少已達8,795,688 元，亦有債
    權人永豐商業銀行股份有限公司、花旗（台灣）商業銀行股
    份有限公司、臺灣新光商業銀行股份有限公司、遠東國際商
    業銀行股份有限公司、元大商業銀行股份有限公司、台新國
    際商業銀行股份有限公司之陳報狀可考，堪認聲請人有不能
    清償債務之情事，而有更生之原因。此外，本件查無消債條
    例第46條各款所定應駁回更生聲請之事由存在，則聲請人所
    為聲請，應屬有據，爰命司法事務官進行本件更生程序。
四、依首開規定，裁定如主文。
中　　華　　民　　國　 111　　年　　2 　　月　　15　　日
                  民事庭  法　官　彭聖芳
正本係照原本作成。
本裁定不得抗告。　　　　　　　
中　　華　　民　　國　　111 　年　　2 　　月　　15　　日
                          書記官  孫秀桃